臺灣臺南地方法院民事判決　　　　　　　 96年度訴字第748號
原　　　告　台南市新樓儲蓄互助.
法定代理人　丙○○
訴訟代理人　乙○○
被　　　告　戊○○
被　　　告　甲○○
　　　　　　丁○○
上列當事人間請求確認債權存在事件，經本院於民國96年9月26
日言詞辯論終結，判決如下：
    主  文
被告甲○○於民國九十六年四月一日將對超炫餐飲事業股份有限
公司之出資額新台幣陸拾萬陸仟千元股權其中出資額新台幣伍拾
萬陸仟元股權轉讓予被告戊○○之行為，及其中出資額壹拾萬元
股權轉讓予被告丁○○之行為應予撤銷。
被告戊○○應將對超炫餐飲事業股份有限公司之出資額新台幣伍
拾萬陸仟元股權返還予被告甲○○。
被告丁○○應將對超炫餐飲事業股份有限公司之出資額新台幣壹
拾萬元股權返還予被告甲○○。
訴訟費用新台幣陸仟陸佰壹拾元由被告負擔。
 事實及理由
一、本件被告甲○○、丁○○經合法通知，未於言詞辯論期日到
    場，核無民事訴訟法第三百八十六條所列各款情形，爰依原
    告之聲請，由其一造辯論而為判決。
二、原告起訴主張: （一）被告甲○○因積欠原告借款未清償，
    原告以債權憑證之執行名義（九十五年度執字第五六一四七
    號債權憑證）依法聲請強制執行（執行案號九十六年度執字
    第二一一六二號），原告查知被告甲○○對超炫餐飲事業股
    份有限公司（以下簡稱超炫公司）有出資額六十萬五千元之
    股權（即６０６股，每股一千元）存在，並擔任該公司董事
    ，乃向執行法院聲請對債務人甲○○對超炫公司之股份債權
    ，在五十八萬二千二百十五元及相關之利息、違約金、執行
    費及程序費用之範圍內予以強制執行，執行法院乃依原告之
    聲請於九十六年四月九日發出扣押命令，禁止債務人甲○○
    在上開債權金額範圍內，收取對第三人超炫公司之股份債權
    或其他處分，第三人亦不得對債務人清償。詎超炫餐飲公司
    竟於九十六年五月十五日向執行法院陳報債務人甲○○於超
    炫餐飲公司並無可供執行債權之股份，理由為甲○○於九十
    六年四月一日已將其中出資額五十萬六千元股權轉讓予戊○○，並將其中出資額十萬元股權轉讓予丁○○。
    （二）上開股權讓與行為，係有償之法律行為（轉讓價格為
    出資額之五折），且被告甲○○於轉讓時已明知有損害於原
    告之債權，而被告戊○○、丁○○於受讓時亦明知有損害於
    原告之債權，故原告依民法第二百四十四條第二項依法聲請
    法院撤銷。（三）轉讓行為既已撤銷，被告戊○○、丁○○
    受讓該股權，即受有不當得利，理應返還。股權之讓與行為
    既已撤銷，則被告戊○○、丁○○受有不當得利，自應將股
    份返還予甲○○，為保全原告之債權，爰請求返還。並聲明
    ：１被告甲○○於九十六年四月一日將對超炫餐飲事業股份
    有限公司之出資額六十萬六千元股權其中出資額五十萬六千
    元股權轉讓予被告戊○○之行為，及其中出資額十萬元股權
    轉讓予被告丁○○之行為應予撤銷。２被告戊○○應將對超
    炫餐飲事業股份有限公司之出資額五十萬六千元股權返還予
    被告甲○○。３被告丁○○應將對超炫餐飲事業股份有限公
    司之出資額十萬元股權返還予被告甲○○。（原告起訴時以
    先位之訴聲明：確認被告甲○○對被告超炫餐飲事業股份有
    限公司之出資額新台幣六十萬六千元之股份債權存在及以備
    位之訴提起本件訴訟。嗣於本院九十六年八月九日言詞辯論
    期日撤回該先位之訴，並經原告訴訟代理人同意其撤回在案
    ）。
二、被告戊○○則以本件主債務人為甲○○，伊並未積欠原告款
    項，伊買賣甲○○名下之股份係為了保障超炫餐飲公司之權
    益云云資為抗辯。被告甲○○、丁○○未於言詞辯論期日到
    場，亦未提出書狀作何聲明或陳述。
三、本件經協商並簡化爭點，確認原告及被告戊○○不爭執及爭
    執事項（本院96年9月26日言詞辯論筆錄，本院卷68頁）如
    下：
    【不爭執之事項】
   （一）被告甲○○積欠原告新台幣582,215元及自民國86年4
         月30日至清償日止按月息百分之八點七五並自86年5月
         30 日至清償日止按上開利息百分之50計算之違約金。
　 （二）原告聲請本院96年執字第21162號強制執行，並聲請發
         扣押命令，禁止甲○○在上開債權範圍內，收取對第三
         人超炫公司之股份債權或其他處分，第三人亦不得對
         之為清償。
   （三）被告甲○○逕於96年7月1日將其對於被告超炫餐飲事
         業股份有限公司之出資額新台幣506,000元，轉讓予被
         告戊○○，另新台幣100,000元轉讓給被告丁○○。致
         超炫公司函復本院民事執行處甲○○無可供執行之財
         產在案。
   （四）以上事實，有原告提出之強制執行聲請狀、本院96年4
         月9日南院慧96執坤字第21162號執行命令、96年5月15
         日南院雅96執坤字第21162號、超炫公司函各一紙、該
         渡書二紙為證，復經本院依職權調取95年度執字第
         56147號、96年度執字第21162號執行卷核閱無訛，且
         為被告戊○○所不爭，被告甲○○及丁○○則經合法
         通知，並未到場爭執，應堪信為真實。
   【爭執事項】
　　原告依民法第244條第2項提起本件訴訟，有無理由
  　？
四、茲就上開爭執事項，分述本院得心證理由如下：
  （一）按「債務人所為之無償行為，有害及債權者，債權人得
        聲請法院撤銷之。債務人所為之有償行為，於行為時明
        知有損債權人之權利者，以受益人於受益時亦知其情事
        者為限，債權人得聲請法院撤銷之。．．．債權人依第
        一項或第二項之規定撤銷時，得聲請命受益人或轉得人
        回復原狀。但轉得人於轉得時不知有撤銷原因者，不在
        此限。」民法第244條第1、2、4項定有明文。是以債權
        人依民法第二百四十四條規定，撤銷債務人所為之有償
        或無償行為，祇須具備「債務人所為之法律行為有害於
        債權人且係以財產權為目的，如為有償行為，債務人於
        行為時明知有損害於債權人之權利並受益人於受益時亦
        知其情事」為已足。查被告甲○○積欠原告五十八萬二
        千二百十五元及自民國86年4月30日起至清償日止，按
        月息百分之8.75計算之利息，並自民國86年5月30日至
        清償日止按上開利息百分之50計算之違約金。有本院96
        年1月22日南院慧95執慎字第56147號債權憑證附於本院
        96年度執字第21162號卷可稽，其又於上開債權成立後
        之96年4月1日將其中出資額五十萬六千元股權以二十五
        萬三千元之價格轉讓予被告戊○○，並將其中出資額十
        萬元股權以五萬元之價格轉讓予丁○○，有該讓渡書二
        紙為證。
  （二）復按債務人所為之行為，須有害債權人之債權或權利，
        所謂有害於債權謂減少債務人之一般財產，而致不能滿
        足債權人，如此債務人之資產狀態，謂之無資力，如何
        謂之無資力，通說見解認為於有害行為時，債務人之他
        財產不足滿足一般債權人之事實為必要。而計算其他資
        力，債務人之信用勞務亦應包括在內，惟有計算上之債
        務超過尚有未足，故以支付不能說為可採。又對於任何
        債權不能予以滿足即可行使撤銷權，不以經強制執行而
        終未獲滿足為必要，苟有可認為縱為強制執行而難獲滿
        足之效果時，即得行使之。至於如何方法認定，則為事
        實問題，例如債務人自認其無資力，或停止支付皆可為
        証明方法。又有害於債權之事實，須債務人行為與無資
        力之發生有相當因果關係，債權人行使撤銷權時，須債
        務人在無資力之狀態，又須無償行為客觀的有害債權。
        次查，被告甲○○九十五年度之總財產，除上開在超炫
        公司之投資外，僅有在新概念餐飲管理顧問有限公司
        375,000元之投資，及車號31677-SR號，一九九四年份
        ，福特六合汽車一部，有本院依職權調取之稅務電子閘
        門財產所得調件明細表可稽，則以上開被告甲○○所可
        供強制執行之投資及汽車，縱令加計被告甲○○之信用
        及勞務，亦難使原告之債權獲得滿足之效果。則被告甲○○與戊○○、被告甲○○與被告丁○○間之上開出資
        額讓渡行為有害原告之債權，至為明確。再查被告戊○○於本院審理時陳稱：「我在向甲○○買股權的時候就
        知道他有欠原告錢，．．．我因為收到執行處的扣押命
        令才知道周榮有欠原告錢。．．．」（本院96年8月9日
        言詞辯論筆錄，本院卷，63頁）等語，則被告戊○○既
        已知被告甲○○積欠原告債務，正由法院強制執行中，
        猶以五折之價格向被告甲○○購買超炫公司之出資額五
        十萬六千元，其應知該出資額買賣之有償行為有害原告
        債權，又被告丁○○雖未到庭，惟其既以低於市價甚多
        之五折價格向被告甲○○購買超炫公司之出資額十萬元
        ，其亦應知該出資額買賣之有償行為有害原告之債權，
        則原告訴請依民法第244條第2項之規定撤銷即屬合法。
五、綜上所述，被告甲○○與被告戊○○、被告丁○○間之出資
    額轉讓該行為既經撤銷，原告起訴主張：１被告戊○○應將
    對超炫餐飲事業股份有限公司之出資額五十萬六千元股權返
    還予被告甲○○。２被告丁○○應將對超炫餐飲事業股份有
    限公司之出資額十萬元股權返還予被告甲○○為有理由，應
    予准許。
六、因本案事證已臻明確，兩造其餘主張陳述及所提之證據，均
    毋庸再予審酌，附此敘明。
七、結論：原告之訴為有理由，依民事訴訟法第385條第1項前段
    、第78條、第85條第1項、第87條第1項，判決如主文。
中　　華　　民　　國　　96　　年　　10　　月  　11　　日
                  民事第三庭    法　官　孫玉文
以上正本係照原本作成。
如對本判決上訴，須於判決送達後20日內向本院提出上訴狀。
中　　華　　民　　國　　96　　年　　10　　月　　11　　日
                                書記官　蘇玟心
